【裁判字號】    97,消債更,1554
【裁判日期】    971121
【裁判案由】    聲請更生程序
【裁判全文】
臺灣高雄地方法院民事裁定          97年度消債更字第1554號
聲  請  人  甲○○
                        號
代  理  人  吳臺雄律師
上列當事人聲請消費者債務清理事件，本院裁定如下：
    主  文
債務人甲○○自中華民國九十七年十一月二十一日下午四時起開
始更生程序。
命司法事務官進行本件更生程序。
    理  由
一、按債務人對於金融機構因消費借貸、自用住宅借款、信用卡
    或現金卡契約而負債務，在聲請更生或清算前，應提出債權
    人清冊，以書面向最大債權金融機構請求協商債務清償方案
    並表明共同協商之意旨。又法院開始更生程式之裁定，應載
    明其年、月、日、時，並即時發生效力。次按法院裁定開始
    更生或清算程式後，得命司法事務官進行更生或清算程式，
    必要時得選任律師、會計師或其他適當之自然人或法人一人
    為監督人或管理人。消費者債務清理條例第151 條第1 項、
    第45條第1 項、第16條第1 項分別定有明文。
二、本件債務人主張：伊因有不能清償情事，曾依「中華民國銀
    行公會會員辦理消費金融案件無擔保債務協商機制」（下稱
    無擔保協商）申請債務協商，經協商成立，約定自民國95年
    10月起，分80期，利率12.88 ％，每月應繳納為新台幣（下
    同）54,885元，因聲請人收入均在46,000元左右，縱不扣除
    每月必要生活費用，及配偶、子女之扶養費用，每月支出約
    為26,000元，已顯不足以繳納協商費用，迫不得已僅得選擇
    毀諾一途，並非伊惡意毀諾，實係因其客觀上確有不可歸責
    之事由所致。又伊無擔保或無優先權之債務總額未逾1,200
    萬元，復未經法院裁定開始清算程序或宣告破產，爰向本院
    聲請更生等語。
三、經查：
  (一)按債務人與金融機構協商成立者，不得聲請更生或清算。但
    因不可歸責於己之事由，致履行顯有重大困難者，不在此限
    ；本條例施行前，債務人依金融主管機關協調成立之中華民
    國銀行公會會員，辦理消費金融案件無擔保債務協商機制與
    金融機構成立之協商，準用前項之規定：消費者債務清理條
    例第151 條第5 、6 項定有明文。
  (二)債務人所主張之上開事實，業據提出債權人清冊、財產狀況
    說明書、債務協商協議書暨無擔保債務還款計畫書、戶籍謄
    本、聲請人之95年、96年所得清單及財政部高雄市國稅局財
    產歸屬資料清單、勞健保支出證明、戶籍謄本、前置協商退
    件通知函、聲請人薪資單、房屋租賃契約、電話費收據、生
    活費收據、水電費收據、聲請人子女教育費收據等文書為證
    。
  (三)聲請人其現收入約有46,000元左右，有95、96年度之所得清
    單可資為憑，又聲請人主張其每月應支出之生活費用及扶養
    費用約為26,000元，雖此金額尚在其一家四口之每人每月最
    低生活費用範圍內，尚屬合理。然其中聲請人主張其每月支
    出租金8,000 元之部分，查房屋出租人為聲請人配偶之姊妹
    ，雖親屬間並無不得出租房屋之限制，但因身份關聯特殊，
    故此，聲請人只提出一份房屋租約，其證明程度尚不足以讓
    本院生有支出此筆費用之心證，聲請人仍需提出其他具體事
    證以實其說。末就聲請人主張其收入縱不扣除必要生活費用
    ，已難支付每月應繳協商費用54,885元，應屬真實，況按中
    華民國銀行公會所屬各會員銀行間關於無擔保債務協商利率
    之協議，債務人所欠之債務總額在其月薪17倍內者，其利率
    以個案商定；債務在月薪17至25倍間，年利率為3.88％；逾
    25倍者，其年利率為0 ％。核聲請人之債務於協商時約為2,
    936,791 元，月薪為46,000元，積欠銀行之無擔保債務總額
    約為月薪之63.8倍，利率約定應為0 ％；然本案中，聲請人
    所獲之協商利率高達12.88 ％，加上高出其每月所得薪資甚
    多之還款金額，實難認此一無擔保債務協商，無重新調整之
    必要。故此，本院以為本案應符「不可歸責於己之事由，致
    履行顯有重大困難者」之要件，故非不得聲請更生。
四、爰依上開所述，聲請人雖依消費者債務清理條例第151 條第
    6 項之規定，於本條例施行前已依金融主管機關協調成立之
    中華民國銀行公會會員，辦理消費金融案件無擔保債務協商
    機制與金融機構成立之協商；惟因聲請人有同條第5 項但書
    規定之「因不可歸責於己之事由，致履行顯有重大困難者」
    ，依法自應准許其聲請更生程序。此外，復查無債務人有消
    費者債務清理條例第6 條第3 項、第8 條或第46條各款所定
    駁回更生聲請之事由存在，則債務人聲請更生，應屬有據；
    並依上開規定命司法事務官進行本件更生程序，爰裁定如主
    文。
中    華    民    國    97    年    11    月    21    日
                  臺灣高雄地方法院鳳山分庭
                          法  官  何悅芳
以上正本係照原本作成。
本件不得抗告。
本裁定已於97年11月21日下午4時公告。
中    華    民    國    97    年    11    月    21    日
                          書記官  洪嘉慧


司法院資訊處製作；財團法人民間司法改革基金會備份。
